【裁判字號】    94,交上易,214
【裁判日期】    950322
【裁判案由】    過失致死
【裁判全文】
臺灣高等法院刑事判決               94年度交上易字第214號
上  訴  人
即  被  告  乙○○
選任辯護人  陳鄭權  律師
上列上訴人因過失致死案件，不服臺灣桃園地方法院94年度交易
字第71號，中華民國94年7月6日第一審判決（起訴案號：臺灣桃
園地方法院檢察署93年度偵字第11712號），提起上訴，本院判
決如下：
    主  文
上訴駁回。
    事  實
一、乙○○係桃園縣中壢市○○路一一七四號房屋之屋主，該屋
    前方設置有新坡幹三六號電線桿，詎其應注意且能注意不得
    利用道路放置足以妨礙交通之物品，且依當時情形，並無不
    能注意情事，竟疏於注意，於民國（下同）九十三年一月十
    六日二十時許，在前開電線桿前，置放以聚乙烯材質外袋包
    裝、內裝玻璃空瓶之垃圾二包，並均超越路邊邊線，跨越慢
    車道，因而占用部分慢車道（該二袋垃圾，其中一袋倚靠新
    坡幹三六號電線桿之垃圾，以下簡稱：甲垃圾袋，另一袋靠
    著甲垃圾袋之垃圾，以下簡稱：乙垃圾袋），足以妨礙往來
    車輛之通行。適江筱嬋於同日二十三時三十分許，騎乘車號
    ＱＨ六—八二五號機車沿中正路慢車道自東南往西北方向行
    駛，於行經新坡幹三六號電線桿前時，亦應注意車前狀況，
    且依當時情形，並無不能注意情事，竟疏於注意，並隨時採
    取必要之安全措施，致機車撞擊乙○○放置在新坡幹三六號
    電線桿前之乙垃圾袋，將該包垃圾沿中正路自東南往西北方
    向拖行五公尺後，車行不穩，向前滑行七至八公尺後，該機
    車右側車身擦撞停放該路段路肩之車號ＬＳ—九七四三號自
    用小客車（未違規停車）左前車門下方，機車把手亦撞擊該
    自用小客車左照後鏡，該左照後鏡向西北方反折，機車車身
    再擦撞該自小客車左前車輪葉子板後，人車失控向前滑行十
    一公尺倒地，機車並向前滑出十一點七公尺後始行停止，致
    江筱嬋受有右硬腦膜下出血、硬腦膜外出血、左硬腦膜外出
    血、顱底骨折、腦腫等傷害，經送醫急救，仍於同年月十九
    日二十二時五十分許不治死亡。
二、案經江筱嬋之父甲○○、母陳秀腰告訴及臺灣桃園地方法院
    檢察署檢察官相驗後自動檢舉偵查起訴。
    理?由
一、訊據被告乙○○固坦承於上開時間曾將以聚乙烯材質外袋包
    裝、內裝玻璃空瓶之垃圾二包，放置在上址住宅前方之新坡
    幹三六號電線桿前以及被害人江筱嬋於上揭時間，騎乘車號
    ＱＨ六—八二五號機車行經上開路段時，失控撞擊停放該路
    段路肩車號ＬＳ—九七四三號自用小客車，致人車倒地因而
    死亡等情不諱，惟矢口否認有過失致死犯行，辯稱：伊放置
    上開二包垃圾之地點均未超過路邊邊線，並未占用慢車道，
    或妨礙交通，警方至現場拍攝之照片顯示靠在新坡幹三六號
    電線桿之甲垃圾袋已超出路邊邊線，而占用慢車道，應係伊
    放置後遭他人移動所致，況伊於翌日即九十三年一月十七日
    上午，因資源回收車未收取前開垃圾，乃將該垃圾攜回存放
    家中，是以被害人騎乘機車失控倒地與伊放置上開二包垃圾
    無因果關係；再由現場照片觀之，新坡幹三六號電線桿周圍
    尚有其他垃圾，亦有可能係後來放置該等垃圾之鄰居不當挪
    移被告放置之垃圾，或係貓狗叼咬，或係資源回收者不當挪
    移，致伊置放之該二包垃圾遭移動占用慢車道；況案發當時
    天候雨、路面潮濕、視線昏暗，上開諸多原因皆足以導致被
    害人騎機車摔倒，不得率爾認定係伊放置垃圾妨礙交通所致
    。再依桃園縣警察局中壢分局受理報案現場勘察報告表，被
    害人所騎機車前擋泥板、右腳踏板、引擎散熱器、排氣管下
    緣之高度均與乙垃圾袋破損位置高度不符，該機車上亦未採
    得與甲、乙垃圾袋有關之微物證據，難認被害人所騎機車擦
    撞到伊放置之垃圾而跌倒云云。
二、經查：
(一)被告在新坡幹三六號電線桿前所放置之甲、乙垃圾袋，均已
    橫跨中正路邊線，占用該路段之部分慢車道，而乙垃圾袋較
    甲垃圾袋更突出於慢車道之認定：
  (1)被告於上開時間，將以聚乙烯材質外袋包裝、內裝玻璃空瓶
    之垃圾二包，放置在其上址住宅前方之新坡幹三六號電線桿
    前等情，業據被告自白不諱，並有案發後警方至現場拍攝之
    垃圾散落位置照片三張（編號二、三、五：拍攝時間分別為
    九十四年一月十七日零時二十六分二張、同日零時三十三分
    一張）附卷可稽。再依前開照片及卷附道路交通事故現場圖
    觀之（見臺灣桃園地方法院檢察署九十三年度相字第二二五
    號相驗卷宗第八、十一、十二、十三頁），被告放置之該二
    包垃圾，其中甲垃圾袋站立緊靠新坡幹三六號電線桿，位置
    跨越路邊邊線，占用中正路路肩及部分慢車道，另乙包垃圾
    袋已被外力沿中正路自東南往西北方向移動五公尺，倒置在
    該路段路肩處，且證人即本件交通事故發生後，至現場處理
    之警員辛德良於原審審理中證稱：九十三年一月十六日二十
    三時許接近二十四時，接獲報案，到達本件事故發生地點。
    （問：到現場處理所見到垃圾袋的位置？）一個垃圾袋在新
    坡幹三六號電線桿右前方，另一個在中正路路邊停放的汽車
    旁邊。（提示上開相驗卷宗第五十六頁編號二照片，問：到
    現場所見到的垃圾位置是否即如該照片所示？）是。（問：
    該二包垃圾，封口是否有綁緊？）如照片所示，都有綁緊．
    ．．（問：現場垃圾有無被翻動之情形？）沒有等語（見原
    審九十四年六月二十二日審判筆錄第三、四、九、十三頁）
    。而按一般資源回收者，見欲回收之空玻璃瓶垃圾袋，應即
    將之收走，如玻璃瓶罐非其所欲回收之物品，經打開垃圾袋
    翻找後，亦甚少有將垃圾袋封口再加以綁緊之情形，又垃圾
    遭貓狗叼食後，亦無可能有筆直倚靠電線桿站立之情形。本
    案被告所放置之二包垃圾袋封口均有綁緊，又無遭翻動之跡
    象，且甲垃圾袋又係筆直倚靠新坡幹三六號電線桿，有如證
    人辛德良所述及前開照片可資佐證，應無資源回收者前來翻
    找回收物品或遭貓狗叼食之狀況。再者，一般人對於他人棄
    置在路邊之垃圾，皆存有骯髒、污穢之印象，如非資源回收
    者，而僅係一般前來丟棄垃圾之民眾，應無任意拿取、翻動
    他人已棄置路邊垃圾之可能。
  (2)至依前開垃圾散落之現場照片觀之，除被告放置之垃圾外，
    雖尚有他人丟棄之垃圾，惟該等垃圾體積均甚小，是以新坡
    幹三六號電線桿周圍非無空間足以放置該等小包垃圾，故丟
    棄該等小包垃圾之人，亦無必要移置上開被告所丟棄之二包
    垃圾。從而被告放置甲垃圾袋之位置，應如上開垃圾散落之
    現場照片中所示，已橫跨路邊邊線，占用中正路之路肩及部
    分慢車道無疑。被告雖辯稱：現場照片中倚靠新坡幹三六號
    電線桿之甲垃圾袋或有可能是資源回收者，或有可能是後面
    放置垃圾之鄰居不當挪移，或有可能是遭貓狗叼咬所致云云
    ，然綜合該二包垃圾袋封口均有綁緊，無遭翻動跡象，以及
    甲垃圾袋仍筆直倚靠電線桿之種種情狀，足見被告上開所辯
    無非空言，並不可採。
  (3)被告於偵查中已自承：伊所放置之二包垃圾，甲垃圾袋倚靠
    著新坡幹三六號電線桿，乙垃圾袋則靠著甲垃圾袋等語（見
    臺灣桃園地方法院檢察署九十四年度偵續字第二號偵查卷宗
    第十三頁）。嗣改稱：伊於翌日即九十三年一月十七日上午
    ，因資源回收車未收取前開垃圾，乃將該垃圾攜回存放家中
    ，被害人騎乘機車失控倒地與伊放置上開二包垃圾無關云云
    ，無非事後空言，不足採信。
  (4)依上所述，乙垃圾袋有遭外力沿中正路自東南往西北方向移
    動五公尺之情形，顯見乙垃圾袋於遭外力移動前，原放置位
    置應較甲垃圾袋更突出於慢車道，即占用更多之慢車道面積
    ，否則外力應不可能只將乙垃圾袋往前移動，而乙垃圾袋原
    緊靠著的甲垃圾袋卻仍筆直站立原處，故被告所放置之甲、
    乙垃圾袋均已橫跨中正路邊線，占用該路段之部分慢車道，
    且乙垃圾袋較甲垃圾袋更突出於慢車道，已至為明灼。
(二)被害人騎乘機車失控倒地係被告放置之乙垃圾袋占用部分慢
    車道而肇致之認定：
  (1)被告放置之乙垃圾袋遭外力移動之方向與被害人騎乘機車之
    行進方向相同：
    依上開垃圾散落之現場照片及警製道路交通事故現場圖觀之
    ，乙垃圾袋係沿中正路自東南往西北方向移動五公尺，而被
    害人所騎機車之行進方向亦係沿中正路自東南往西北方向行
    進，足見被告所放置之乙垃圾袋遭外力移動之方向與被害人
    騎乘機車行進之動線相符。
  (2)被害人騎乘機車行進路線上，停放在中正路路肩車號ＬＳ—
    九七四三號之自用小客車，其左前車門下方、左前車輪葉子
    板均有新刮擦痕，且該車左照後鏡朝被害人行車相同方向之
    西北方反折：證人即車號ＬＳ—九七四三號自用小客車車主
    邱烘盛於警詢中證稱：車號ＬＳ—九七四三號自用小客車是
    我於九十三年一月十六日二十一時許停放中正路路肩，我的
    車左前車門下方有刮擦痕跡等語（詳上開相驗卷宗第五頁背
    面）；證人辛德良於原審審理中亦證稱：停放在中正路路肩
    車號ＬＳ—九七四三號自用小客車左前車輪葉子板及左前車
    門下方均有刮痕，邱烘盛有告訴我這是以前沒有的刮痕，而
    根據我自己的觀察，該等刮痕很新，我到現場時覺得應該與
    本件車禍有關，所以有拍照下來等語（見原審九十四年六月
    二十二日審判筆錄第七、八頁）；並有車號ＬＳ—九七四三
    號自用小客車左照後鏡反折照片、刮痕照片各一張，及警製
    道路交通事故現場圖在卷足憑（見上開相驗卷宗第十三、十
    四頁）。足見被害人騎乘機車行進路線上，距離新坡幹三六
    號電線桿西北方九公尺處，有一車號ＬＳ—九七四三號自用
    小客車停放在路肩，其左前車門下方、左前車輪葉子板均有
    新刮擦痕，且該車左照後鏡朝被害人行車相同方向之西北方
    反折。
  (3)依卷附照片觀之（見臺灣桃園地方法院檢察署九十三年度相
    字第二二五號相驗卷宗第四十二頁），被告放置之乙垃圾袋
    有遭扯損之痕跡，亦足據為不利於被告之認定。
  (4)至前開垃圾袋破損之相關位置在距離地面約四十至四十三公
    分，而被害人輕機車距離地面之高度，其中前擋泥板三十八
    公分，右腳踏板邊緣三十四公分，引擎散熱器十八公分，排
    氣管最下緣十四公分，排氣管尾端三十公分，固見被害人所
    騎機車前擋泥板、右腳踏板、引擎散熱器、排氣管下緣之高
    度均與乙垃圾袋破損位置高度不符，且該機車上亦未採得與
    甲、乙垃圾袋有關之微物證據，有桃園縣警察局中壢分局受
    理報案現場勘察報告表及照片為憑；但被害人所騎機車其他
    部位仍非不可能因勾到被告置放之垃圾袋而肇事，且該機車
    係因置於戶外，金屬部分易於生鏽，故無法取得微物證據，
    有前開受理報案現場勘察報告表可參，自不得作為有利於被
    告之認定。
(三)被告放置之乙垃圾袋重達數公斤，且內裝質地堅硬之玻璃瓶
    ，行駛中之機車如撞擊，足以失去平衡而人車失控摔倒之認
    定：
    證人辛德良於原審審理時證稱：（問：你有無秤倒地垃圾袋
    之重量？）沒有，但我有用手提，感覺到它的重量有好幾公
    斤重等語（見原審九十四年六月二十二日審判筆錄第五頁）
    ，足見乙垃圾袋重達數公斤，重量非輕，且該垃圾袋內係裝
    玻璃瓶，質地堅硬，機車於行進中擦撞該堅硬重物，應足以
    導致失去平衡、車行不穩而失控摔倒。
(四)被害人領有重型機車駕駛執照，騎車前未飲酒或服用藥物，
    身體、精神狀況良好，且被害人所騎機車並無遭其他車輛撞
    擊之痕跡之認定：
    被害人領有重型機車駕駛執照，有駕駛執照影本一紙在卷可
    查（見上開相驗卷宗第二十一頁），且被害人騎乘該機車前
    未飲酒或服用藥物，身體、精神狀況均良好等情，業經證人
    即與被害人於九十三年一月十六日二十二時四十三分許一同
    下班之同事傅泰英於警詢中證稱：我與江筱嬋是白木屋蛋糕
    店桃園店同事，我與她於九十三年一月十六日二十二時四十
    三分許一同下班，我先開車載她到中壢市○○路與中央路口
    ，再由江筱嬋自行騎乘機車返家，她與我分手前沒有飲酒或
    服用藥物，身體及精神狀況都良好等語（見上開相驗卷宗第
    六頁），並有桃園天晟醫院急生化檢驗報告一紙在卷可佐（
    詳上開相驗卷宗第二十頁），顯見被害人於事故發生前，具
    有正常駕駛之能力。再者，被害人所騎機車並無遭其他車輛
    撞擊之痕跡，亦據證人辛德良於偵查中證稱：（問：被害人
    所騎機車有無被撞擊痕跡？）現場看車損情形均沒有發現明
    顯的撞擊痕跡等語（詳臺灣桃園地方法院檢察署九十四年度
    偵續字第二號偵查卷宗第二十四頁），足見被害人人車倒地
    之原因，可排除係遭其他車輛撞擊所致。
(五)綜上所述，被告放置在新坡幹三六號電線桿前之乙垃圾袋，
    係沿被害人所騎機車行進動向相同之方向移動五公尺，而沿
    被害人所騎機車行進路線，停放於中正路路肩之車號ＬＳ—
    九七四三號自用小客車左前車門下方、左前車輪葉子板有新
    的刮擦痕跡，該車左照後鏡亦朝與被害人行車方向相同之西
    北方反折，而被告放置突出於該路段慢車道之乙垃圾袋重達
    數公斤，內裝質地堅硬之玻璃瓶，行進中之機車撞擊之，足
    以失去平衡，參以被害人領有重型機車駕駛執照，駕車前未
    飲酒或服用藥物，身體、精神狀態良好，足認本件交通事故
    之發生經過係被告放置之乙垃圾袋超出路邊邊線，占用部分
    慢車道，而被害人行經該處時，亦疏未注意車前狀況，撞擊
    乙垃圾袋，將該包垃圾沿中正路自東南往西北方向拖行五公
    尺後，該機車因而車行不穩，向前滑行七至八公尺後，機車
    右側車身擦撞停放該路段路肩之車號ＬＳ—九七四三號自用
    小客車左前車門下方，機車把手又撞擊該自用小客車左照後
    鏡，使該左照後鏡向西北方反折，機車車身再擦撞該自小客
    車左前車輪葉子板後，人車失控向前滑行十一公尺倒地，被
    害人因此受有前開傷勢，送醫不治死亡。此外，復有長庚紀
    念醫院診斷證明書、相驗筆錄、相驗屍體證明書、驗斷書各
    一份附卷可證。本件被害人行車失控倒地之交通事故應係被
    告放置乙垃圾袋占用道路所肇致。
三、被告固另辯稱：案發當時天候雨、路面潮濕、視線昏暗，足
    以導致被害人騎機車摔倒。又根據桃園縣警察局中壢分局之
    勘察報告表，被害人所騎機車前擋泥板、右腳踏板、引擎散
    熱器、排氣管下緣之高度均與乙垃圾袋破損位置高度不符，
    又該機車上並未採得與甲、乙垃圾袋有關之微物證據，顯見
    被害人所騎機車並非擦撞到被告放置之垃圾而跌倒云云。經
    查：依卷附道路交通事故調查報告表之記載，案發當時天候
    雨、路面潮濕，惟被害人於案發前領有重型機車駕駛執照，
    身體、精神狀態均良好，應有正常駕駛能力，已如前述，在
    此情況下，難認僅因天候雨、路面潮濕，即在無任何原因力
    介入之情況下發生如此嚴重之行車失控，被告執此爭辯，尚
    非可採。另前開垃圾袋破損之相關位置在距離地面約四十至
    四十三公分，而被害人輕機車距離地面之高度，其中前擋泥
    板三十八公分，右腳踏板邊緣三十四公分，引擎散熱器十八
    公分，排氣管最下緣十四公分，排氣管尾端三十公分，固見
    被害人所騎機車前擋泥板、右腳踏板、引擎散熱器、排氣管
    下緣之高度均與乙垃圾袋破損位置高度不符，有桃園縣警察
    局中壢分局受理報案現場勘察報告表及照片為憑，但前開乙
    垃圾袋中所裝內容物係空玻璃瓶，該等玻璃瓶係任意擺放在
    聚乙烯垃圾袋內，並未以任何方式固定，該垃圾袋移動時，
    內部之空玻璃瓶即會隨之改變位置，且該垃圾袋已遭被害人
    所騎機車撞擊拖行五公尺，案發後亦經被告取回家中放置，
    再經警員辛德良至被告家中取至桃園縣政府警察局中壢分局
    鑑識小組勘查等情，已據證人辛德良、羅源俊於原審審理中
    證述屬實（見原審九十四年五月二十五日審判筆錄第八頁、
    九十四年六月二十二日審判筆錄第四頁、第五頁），故該垃
    圾袋因放置方式及角度不同，其內部玻璃瓶亦會隨之變換位
    置，亦即該垃圾袋破損位置之高度在不同情境未必相同，是
    以桃園縣政府警察局中壢分局鑑識小組於勘查時，已不可能
    將該垃圾袋擺放出於遭被害人騎乘機車撞擊剎那間之狀態，
    況被害人所騎機車其他部位仍非不可能因勾到被告置放之垃
    圾袋而肇事，是雖上開勘察報告表記載難以評斷乙垃圾袋上
    破損處之高度與被害人所騎機車之高度有直接因果關係，惟
    仍不得作為被告有利之認定，被告執此爭辯，亦非可採。再
    者，本件勘查之日因距離被害人騎乘該機車發生事故已逾月
    餘，該機車多置於戶外，期間多為雨天，金屬部分易鏽，故
    無法取得微物證據，有桃園縣政府警察局中壢分局受理報案
    現場勘察報告表一紙在卷可查（見上開相驗卷宗第第四十頁
    ），故本案在被害人所騎機車上無法取得微物證據，亦可能
    係因時空因素而使微物證據滅失，非可斷然認定該機車上自
    始即無任何微物證據，且被告放置之乙垃圾袋係屬聚乙烯材
    質，具有材質堅韌、摩擦係數低、可抗強烈衝擊等特性，故
    被害人之機車雖撞擊該垃圾袋，惟依上開聚乙烯材質之特性
    ，乙垃圾袋未產生其他肉眼可見之相關證據於被害人之機車
    上，要屬常情，自不得作為有利於被告之認定。
四、本院依被告聲請就本件肇事原因送請中央警察大學鑑定結果
    ，據覆稱：「本校本學期交通事故鑑定案容量已飽和，為顧
    及鑑定品質，及避免延宕貴院審判，暫停受理交通事故鑑定
    案至九十五年二月中旬止。另本校基於人力、物力之限制，
    受理交通事故鑑定程序為：『案經各行車事故鑑定委員會、
    覆議委員會鑑定後仍有爭議者。』本案如符合前揭要件，請
    於九十五年二月中旬後，再將全案卷證資料正本函送本校鑑
    定。」等語，有該大學九十四年十一月二十九日校鑑科字第
    ０九四０００六０五０號函附卷可參。嗣本院再將肇事原因
    送請台灣省桃園縣區車輛行車事故鑑定委員會鑑定結果，亦
    據覆稱：「經查該案，因江筱嬋機車失控碰撞電桿確切情形
    不明無法逕以判定，跡證資料不足而不予鑑定。」等語，有
    該鑑定委員會九十五年一月二十五日桃縣行字第０九五五二
    ００三０六號函在卷為憑，已無法依憑前開機關之鑑定查明
    肇事原因。
五、被告雖另(一)請求比對本件系爭機車與垃圾袋間之相關物證（
    微物證據）及可能擦撞之部位；(二)請求送請法務部法醫研究
    所鑑定被害人死亡原因及造成死亡原因之要素云云，惟查：
    (一)本件被害人所騎機車前檔泥板、右腳踏板、引擎散熱器、
    排氣管下緣之高度雖與乙垃圾袋破損位置高度不符，但非無
    可能係該車輛其他部位勾到被告置放之垃圾袋而肇事，已無
    法依比對鑑定之結果作為有利於被告之認定，自無調查之必
    要。又該車輛上並未採得與甲、乙垃圾袋有關之微物證據，
    有如前述，自無法依微物證據調查雙方碰撞之情形。(二)被害
    人係因受有右硬腦膜下出血、硬腦膜外出血、左硬腦膜外出
    血、顱底骨折及腦腫等傷害，送醫急救後仍不治死亡，有如
    前述，而該死亡原因及造成該死亡原因之要素為何，並無法
    直接證明被告有無過失，亦無調查之必要，附此敘明。
六、按「任何人不得有左列行為：一、利用道路堆積、放置或拋
    擲足以妨礙交通之物品。．．．」，道路交通安全規則第一
    百四十條第一款定有明文。本件被告應注意不得利用道路放
    置足以妨礙交通之垃圾，且依當時情形，並無不能注意情事
    ，仍竟疏於注意，於九十三年一月十六日二十時許，將以聚
    乙烯材質外袋包裝內裝玻璃空瓶之垃圾二包，放置在新坡幹
    三六號電線桿前，並超越路邊邊線，跨越慢車道，因而妨礙
    交通，致被害人騎乘機車行經該路段時，撞擊較突出於慢車
    道之乙垃圾袋，致所騎機車失去平衡，人車失控倒地，受有
    上開傷勢送醫不治死亡，被告之過失行為與被害人之死亡結
    果間具有相當因果關係。再被害人騎乘機車行經該路段時，
    雖疏未注意車前狀況，隨時採取必要之安全措施，致釀成
    本件車禍，亦與有過失，但仍不能解免被告過失行為之成立
    。本件事證明確，被告犯行堪以認定。
七、核被告所為，係犯刑法第二百七十六條第一項之過失致死罪
    。
八、原審同此認定，因依刑法第二百七十六條第一項、第四十一
    條第一項前段，罰金罰鍰提高標準條例第一條前段、第二條
    各規定，並審酌被告並無前科，有本院被告全國前案紀錄表
    存卷可按，素行尚佳，兼衡被告過失程度，被害人亦與有過
    失以及被告犯罪後迄未與被害人家屬達成和解，賠償損害等
    一切情狀，量處如主文有期徒刑五月，並諭知如易科罰金，
    以三百元折算一日。核其認事用法，俱無違誤，量刑亦甚允
    洽。被告上訴意旨，仍執陳詞，否認犯罪，為無理由，應予
    駁回。
據上論斷，應依刑事訴訟法第三百六十八條，判決如主文。
本案經檢察官呂光華到庭執行職務。
中    華    民    國    95    年    3    月    22     日
                  交通法庭  審判長法  官  陳貽男
                                  法  官  孫惠琳
                                  法  官  高明哲
以上正本證明與原本無異。
不得上訴。
                                  書記官  李垂福
中    華    民    國    95    年    3     月    23    日
附錄：本案論罪科刑法條全文
中華民國刑法第276條第1項
因過失致人於死者，處二年以下有期徒刑、拘役或二千元以下罰
金。
罰金罰鍰提高標準條例第1條
依法律應處罰金、罰鍰者，就其原定數額得提高為二倍至十倍。
但法律已依一定比率規定罰金或罰鍰之數額或倍數者，依其規定
。
罰金罰鍰提高標準條例第2條
依刑法第 41 條易科罰金或第 42 條第 2 項易服勞役者，均就其
原定數額提高為一百倍折算一日；法律所定罰金數額未依本條例
提高倍數，或其處罰法條無罰金刑之規定者，亦同。


司法院資訊處製作；財團法人民間司法改革基金會備份。
